【裁判字號】    97,交聲更一,2
【裁判日期】    970327
【裁判案由】    聲明異議
【裁判全文】
臺灣高雄地方法院刑事裁定           97年度交聲更一字第2號
原處分機關  高雄市政府交通局交通裁決中心
異  議  人  甲○○
上列受處分人因聲明異議案件，對於高雄市交通事件裁決所96年
9 月8 日所為之處分（原處分：高市府交裁字第裁32-Z00000000
號），聲明異議，本院裁定如下：
    主  文
異議駁回。
    理  由
一、異議意旨略以：異議人僅是負責將貨物運送至目的地，車主
    亦知道異議人之職業聯結車駕照遭吊銷之事，是該處罰應轉
    嫁車主；異議人目前已失業，且因生病住院，無法出院至裁
    決所辦理，實情非得已，請暫緩該處分，並請交通裁決中心
    提出原始罰單。
二、按汽車駕駛人駕駛聯結車、大客車、大貨車，有下列情形之
    一者，汽車所有人及駕駛人各處新臺幣40,000元以上80,000
    元以下罰鍰，並當場禁止其駕駛：二、領有機器腳踏車駕駛
    執照駕車；又汽車行駛於高速公路、快速公路或設站管制之
    道路，不遵使用限制、禁止、行車管制及管理事項而有下列
    行為者，處汽車駕駛人新臺幣3,000 元以上6,000 元以下罰
    鍰：七、違規超車、迴車、倒車、逆向行駛，道路交通管理
    處罰條例第21條之1 第1 項第2 款、第33條第1 項第7 款分
    別定有明文。
三、異議人前於民國85年9 月19日因駕駛XR-808號車肇事致對方
    受傷後未及時下車處理而駛離，經吊銷職業聯結車駕駛執照
    。嗣於95年11月27日下午4 時18分許，駕駛車號X8-053號之
    營業貨櫃曳引車行駛於國道1 號，行經國道1 號北上349.4
    公里處時，因任意於外線車道倒車，經內政部警政署國道公
    路警察局第五警察隊之值勤員警攔停，查驗異議人之駕照後
    發覺異議人之職業聯結車駕駛執照業經吊銷，而僅領有機器
    腳踏車執照，乃依道路交通管理處罰條例第21條之1 第1 項
    第2款 、第33條第1 項第7 款製單舉發等情，有高雄市○○
    ○○道路交通管理事件高市府交裁字第32-Z00000000號、
    85-87 高市裁警字第1114號裁決書各1 份、內政府警政署國
    道公路警察局公警局交字第Z00000000 號（其舉發違反法條
    誤載為道路交通管理處罰條例第21條之1 第1 項第5 款）、
    公警局字（84）第0000000 號舉發違反道路交通管理事件通
    知單各1 紙、異議人駕照基本資料查詢結果、違規查詢報表
    、駕駛執照吊銷執行單各1 份在卷可稽，且為異議人所不爭
    執，是異議人於上開時、地有前述之違規行為，首堪認定。
四、經查：
  (一)道路交通管理處罰條例第21條之1 第1 項之規定，旨在考量
    連結車、大客車、大貨車往來於道路上，如未能確保其駕駛
    人之素質，將對於其他道路使用人之安全造成極大之風險，
    因此透過監理機關對於該等車輛駕駛執照之管理控制，要求
    上開車輛駕駛人之駕駛能力、交通規則等均應達一定標準。
    駕駛聯結車、大客車、大貨車之駕駛人，對於自己是否持有
    相當之駕駛執照，自無不知之理，若其未領有適當之駕駛執
    照駕駛此種車輛，係以自身之駕駛行為造成其他道路使用者
    之危險，自應加以處罰；而聯結車、大客車、大貨車之汽車
    所有人多為企業之經營或管理者，對於駕駛其聯結車、大客
    車、大貨車之人是否領由適當之駕駛執照一事，應有足夠瞭
    解並管理之能力，因此對於率爾將其聯結車、大客車或大貨
    車交由未領有相當駕駛執照之人駕駛者，除其已善盡查證駕
    駛人駕駛執照資格之注意，或縱加以相當之注意而仍不免發
    生違規者，得以依同條第4 項免責者外，汽車所有人與該汽
    車駕駛人均應依該條第1 項處罰之，因此該條項之規定，對
    於汽車之駕駛人及汽車所有人而言，均係獨立之處罰事由，
    此與道路交通管理處罰條例第85條第1 項規定，受舉發違反
    道路交通管理事件之受處罰人無可歸責之事由，並認受舉發
    之違規行為另有應歸責之他人，而檢附相關證據及應歸責人
    相關證明文件告知應歸責人之情形並不相同。是以異議人陳
    明其所駕駛之營業貨櫃曳引車車主明知異議人之聯結車駕駛
    執照已經吊銷乙節，僅係佐證主管機關如對該曳引車所有人
    依道路交通管理處罰條例第21條之1 第1 項第2 款之規定加
    以處罰，亦具有正當性，並不阻卻異議人本身無適當駕駛執
    照而駕駛之違規，異議人本身即違規之行為人，其主張該裁
    罰應轉嫁予車主，應屬無據。
  (二)又異議人稱其因生病住院，無法出院處理等語，然異議人於
    95年11月27日經值勤員警當場攔停製單舉發，該舉發單並經
    異議人當場簽名收受，且舉發單上亦有載明應於95年12月12
    日前至應到案處所即高雄市交通事件裁決所聽候裁決之教示
    規定，此有內政部警政署國道公路警察局公警局交字第Z000
    00000 號舉發違反道路交通管理事件通知單1 紙在卷可稽。
    異議人不依該規定於95年12月12日前到案，於高雄市政府交
    通局裁決後方稱其因病住院無法處理，然異議人提出之高雄
    市民生醫院高市民醫診字第8922號診斷證明書，僅能證明異
    議人於96年9 月18日因病入院治療，至於異議人何以既能於
    95年11月27日駕駛曳引車於高速公路，卻無法於應到案日期
    前至高雄市交通事件裁決中心聽候裁決等情，未見異議人提
    出說明及佐證，是高雄市政府交通局依違反道路交通管理事
    件統一裁罰基準表，以其逾越應到案期限60日以上，由主管
    機關逕行裁決處罰，而分別就上開違規事項量處罰鍰之最高
    額，並無違誤。
  (三)至異議人稱請求暫緩執行等語，因該罰鍰之執行並非交通法
    庭所司，執行方式自非本院所得置喙之範圍，是無從加以審
    酌；至異議人請求高雄市交通事件裁決中心提出原始之舉發
    違反道路交通管理事件通知單等，高雄市政府交通局於移送
    本件聲明異議案時，業已檢附該舉發通知單之影本（見本院
    卷第9 頁、第10頁），本庭考量行政機關保存其文書之原本
    實有必要，及本件異議人對於其違規之事實並無爭議，縱有
    該單據之原本，亦對於本件之結論不生影響，認尚無令高雄
    市政府交通局交通裁決中心提出該舉發單原本之必要，併此
    敘明。
  (四)本件異議人於85年9 月19日因駕駛XR-808號車肇事致對方受
    傷後未及時下車處理而駛離，經高雄市交通事件裁決所
    85-87 高市裁警字第1114號裁決書吊銷汽車駕駛執照永久，
    已如前述，惟按因駕車逃逸而受吊銷駕駛執照之處分者，不
    得再行考領駕駛執照；道路交通管理處罰條例第67條第1 項
    定有明文，但此是否一律指不得考領遭吊銷之各級車類之駕
    駛執照，法並無明文限制，惟查前揭道路交通管理處罰條例
    第67條第1項 既已明文規定汽車駕駛人曾依第37條第2 項之
    規定吊銷駕駛執照者，終身不得考領駕駛執照；且95年3 月
    1 日修正施行前之道路交通管理處罰條例第68條更明確規定
    ：「汽車駕駛人，因違反本條例及道路交通安全規則之規定
    ：受吊扣或吊銷駕駛執照處分時，吊扣或吊銷其持有各級車
    類之駕駛執照。」觀諸其立法目的可知有關違反前述條例相
    關規定致須接受吊扣或吊銷駕駛執照處分者，意謂其違規行
    為對道路交通秩序之維持及道路交通安全已生較大之影響，
    故前述條例第68條規定吊扣或吊銷其持有各級車類之駕駛執
    照，以限制其繼續駕車行駛道路之權利，交通部94年1 月10
    日交路字第0930068404號函，認職業駕駛人因案受終身不得
    考領駕駛執照之處分者，即永久喪失領取駕駛執照之資格，
    亦不得報考普通駕駛執照。復參酌88年4 月21日修正公布之
    道路交通管理處罰條例第37條之立法目的，係基於營業小客
    車營運及其駕駛人工作之特性，就駕駛人個人應具備之主觀
    條件，對人民職業選擇自由所為之限制，旨在保障乘客之安
    全，確保社會之治安，及增進營業小客車之職業信賴之意旨
    （司法院大法官會議釋字第584 號解釋文參照）及道路交通
    安全規則第61條所定，汽車駕駛人取得高一級車類之駕駛資
    格者，准其駕駛較低級車類之車輛之規定，上開所稱「吊扣
    或吊銷駕駛人持有各級車類之駕駛執照」，自應包括該規則
    第53條及第61條所定持有高一級車類之聯結車、大客車、大
    貨車等各類駕駛執照，准予駕駛較低級車類之駕駛資格，此
    亦經上開交通部民國93年8 月10日交路字第0930008227號函
    釋內容明確揭示在卷，故異議人因上開吊銷證照處分，已喪
    失於道路駕駛交通工具之權利及資格。然汽車駕駛人受吊扣
    或吊銷駕駛執照處分時，吊扣或吊銷其持有各級車類之駕駛
    執照，不包含機器腳踏車駕駛執照在內，亦經交通部62年4
    月6 日 (62) 交路字第26106 號函釋在案。況異議人所持有
    之機車駕照自72年5 月10日考領、89年1 月11日發照迄今仍
    屬有效，並未因上開交通違規事件裁罰吊銷其駕駛執照而一
    併失效，復有高雄市政府交通局97年3 月12日高市交裁字第
    0970011559號函在卷可按。異議人所持有之機車駕駛執照既
    尚屬有效，則原處分機關援引道路交通管理處罰條例第21
    條之1 第1 項第2 款規定：「汽車駕駛人駕駛聯結車、大客
    車、大貨車，有下列情形之一者，汽車所有人及駕駛人各處
    新臺幣40,000元以上80,000元以下罰鍰，並當場禁止其駕駛
    ：…二、領有機器腳踏車駕駛執照駕車。」予以裁罰，應無
    違誤。
  (六)綜上所述，原處分機關據以援引上開規定，裁處異議人罰鍰
    新臺幣86,000元，並無不當，本件異議為無理由，應予駁回
    。
據上論斷，應依道路交通案件處理法第19條，裁定如主文。
中    華    民    國    97    年    3     月    27    日
                  刑事第十二庭  法  官  張  震
以上正本證明與原本無異。
如不服本裁定應於送達後5日內向本院提出抗告狀。
中    華    民    國    97    年    4     月     2    日
                                書記官  鄒秀珍


司法院資訊處製作；財團法人民間司法改革基金會備份。
